【裁判字號】    91,上訴,2570
【裁判日期】    920214
【裁判案由】    強盜等
【裁判全文】
臺灣高等法院刑事判決                          九十一年度上訴字第二五七０號
    上  訴  人
    即  被  告  乙○○
    上  訴  人
    即  被  告  丁○○
    指      定
    辯  護  人  本院甲○辯護人
右上訴人因強盜等案件，不服臺灣板橋地方法院九十一年度訴字第六五九號，中華民
國九十一年六月十一日第一審判決（起訴案號：臺灣板橋地方法院檢察署九十一年度
偵字第四八九五號）提起上訴，本院判決如左：
    主  文
原判決撤銷。
乙○○、丁○○共同連續意圖為自己不法之所有，以藥劑致使不能抗拒，而取他人之
物，各處有期徒刑伍年肆月；扣案之鎮靜安眠劑（含Ｚｏｌｐｉｄｅｍ成分）驗餘檢
體貳顆均沒收。
其餘被訴共同竊盜部分均無罪。
    事  實
一、乙○○與丁○○二人因缺錢，竟萌貪念，共同基於意圖為自己不法所有之概括犯
    意聯絡，共同連續犯下列強盜罪犯行如下：
１、於九十一年一月中旬某日下午四、五時許，在臺北縣土城市○○街九十七巷三號
    壬○○租屋處，由乙○○將鎮靜安眠劑（含Ｚｏｌｐｉｄｅｍ成分）二顆提供與
    丁○○，嗣由丁○○將該鎮靜安眠劑摻入咖啡後，交由壬○○飲用，迨壬○○飲
    用該摻有鎮靜安眠劑之咖啡隨後昏迷，至使不能抗拒後，遂由丁○○動手，而取
    得壬○○所有放置於霹靂包內之現款新台幣（下同）三萬一千元與摩托羅拉手機
    一支（上開強盜之款項業已用罄；另手機一支業已由丁○○持至板橋市南雅夜市
    更換其他行動電話而未扣案）。
２、於九十一年二月八日下午四時三十分許，在臺北縣新莊市○○街六號一樓（未掛
    招牌之茶坊；公訴人誤認為台北縣新莊市○○路三三一號「北平玉坊餐廳」），
    由丁○○提供其所有之同前鎮靜安眠劑三顆交與乙○○，嗣由乙○○將上開鎮靜
    安眠劑摻入咖啡，交由丁○○請戊○○飲用，迨戊○○飲用該摻有鎮靜安眠劑之
    咖啡隨後昏迷，至使不能抗拒後，旋由乙○○與丁○○二人共同取得戊○○所有
    之款項九萬元，並予朋分花用。
３、於九十一年二月十三日下午四時三十分許，在臺北縣板橋市○○街十三號「金芳
    服飾店」，乙○○與丁○○二人佯以選購服飾為由，先由乙○○提供同前鎮靜安
    眠劑藥物，再由丁○○將該鎮靜安眠劑二顆摻入柳橙汁中，並請該「金芳服飾店
    」之負責人己○○飲用，迨己○○於飲用該摻有鎮靜安眠劑之柳橙汁後，隨即昏
    迷至使不能抗拒，遂由乙○○與丁○○二人共同取得己○○經營之上開服飾店之
    服飾約二十五、六件（價值四萬六千元至四萬七千元左右）。
４、於九十一年二月十三日凌晨一時許，在台北縣板橋市○○路二十一號「嘉年華歌
    友會」廚房後之房間休息室，由乙○○將同前鎮靜安眠劑藥物（顆述不詳）摻入
    咖啡後，交由丁○○端給子○○飲用，同時向子○○佯稱欲借看其手錶及金手鍊
    ；子○○因喝下上開摻有鎮靜安眠劑之咖啡後，轉陷昏沉，因而任令丁○○動手
    取下手錶，嗣再取下金手鍊，隨後子○○即昏迷不醒人事，致不能抗拒，丁○○
    與乙○○二人進而共同取走子○○所有之仿冒勞力士男用手錶一只與金手鍊一條
    （約二兩重，價值三萬元左右）。
５、於九十一年二月十七日下午二時三十分許，在臺北縣新莊市○○○路六號三樓按
    摩院（公訴人誤載為臺北縣中和市○○路○段八十號三樓住處），由乙○○與丁○○二人共同謀議以同前下鎮靜安眠劑於咖啡誘人飲用之方式劫財，先由乙○○
    將同前鎮靜安眠劑藥物（顆述不詳）摻入咖啡後，交由癸○○飲用，嗣癸○○先
    行於休息室房間喝下一口上開咖啡後，旋至其按摩院樓下之福客多商店購買餅乾
    、蜜餞等物上樓供王、呂二女食用，隨後再至其休息室房間將前揭咖啡喝完，並
    再至其休息室隔壁之工作室為客人按摩；王、呂二女則乘癸○○尚未因藥力完全
    發作致不能抗拒，僅因而頭昏注意力較低並於隔壁之工作室為客人按摩時，遂趁
    機於癸○○之休息室房間，由丁○○竊取癸○○所有之現款二千二百元與ｋ金項
    鍊一條、ｋ金戒指一個及手機二支得手而離去（按此時王、呂二人並未於被害人
    癸○○因昏迷至使不能抗拒而取得上開財物，故尚屬強盜未遂階段）。迨於經過
    二十分鐘癸○○感覺頭暈返回其休息室房間，已發覺王、呂二女不在，且其所有
    之上揭手機二支已不翼而飛；嗣因癸○○深覺疲累昏沉而至其房間休息躺臥，迨
    至同（二十七）日晚間六、七時，癸○○始醒來。經檢查其房間放置之物品，始
    發現其所有之現款二千二百元與ｋ金項鍊一條、ｋ金戒指一個等其餘物品亦已失
    蹤。
６、於九十一年三月三日凌晨二時許，在台北縣中和市○○街（某旅行社），由乙○○將同前鎮靜安眠劑藥物（顆數不詳）摻入啤酒後，再請丙○○飲用；迨丙○○
    飲用前揭摻有鎮靜安眠劑之啤酒後，隨即昏迷，至使不能抗拒後，旋由乙○○與
    丁○○二人共同取得丙○○所有之金項鍊乙條與手機一具及現款二千三百元（按
    上開手機一具已由被害人丙○○領回；金項鍊乙條被告二人典當得款一萬八千零
    五十元部分，業於案發後返還被害人丙○○；前開現款二千三百元已由被告二人
    用罄）。嗣於九十一年三月三日下午五時許，己○○在前揭板橋市○○街十三號
    「金芳服飾店」前，發現乙○○與丁○○二人行蹤後，旋報警前來處理，嗣經警
    扣得丁○○與乙○○所共有預備供犯共同強盜罪所用之鎮靜安眠劑（含Ｚｏｌｐ
    ｉｄｅｍ成分）三顆（嗣經送檢驗後，只剩驗餘檢體鎮靜安眠劑二顆）。
二、案經戊○○、丙○○訴由臺北縣政府警察局板橋分局報請臺灣板橋地方法院檢察
    署檢察官偵查起訴。
      理  由
壹、有罪部分：
一、訊據被告乙○○與丁○○二人固供承犯有上開事實欄一所述之１、２、３、６等
    四件強盜罪事實，惟矢口否認犯有上開事實欄一所述之４、５等強盜罪犯行；被
    告二人均辯稱：１、當時只有拿咖啡給予事實欄一所述之４、５之被害人子○○
    與癸○○飲用，並未於咖啡內摻入安眠藥。２、當時係經過子○○同意始將該手
    錶與手鍊先後拔下並將該手錶先放置於子○○床邊。隨後該店之少爺與子○○之
    女友進入房間與子○○談話時，始由乙○○趁機將放置於床上之勞力士手錶拿走
    ；惟伊等並未拿走金項鍊。３、當時是利用癸○○在其房間隔壁之工作室幫客人
    按摩工作時，乘機將款項二千二百元與ｋ金項鍊一條、ｋ金戒指一個及手機二支
    取走；而非趁將癸○○昏迷時，取走其財物云云。
二、惟查：右揭犯罪事實，已據被告乙○○與丁○○二人分別於警訊、偵查中及原審
    第一或第二次調查時供明在卷；核與被害人壬○○、戊○○、己○○、子○○、
    癸○○及丙○○等六人分別於警訊和原審及本院證述被告二人將咖啡或柳橙汁或
    啤酒給予渠等飲用後，使渠等昏迷，並取走渠等財物等情明確，可見該咖啡等飲
    料內顯係由被告二人摻入上開鎮靜安眠劑藥物等情至明；並有被害人己○○、子
  ○○、癸○○及丙○○等人之贓物認領保管單各一紙在卷足憑（偵查卷第三十八
    頁至第四十一頁）。
三、被告二人於本院雖均辯稱，渠等並未於子○○與癸○○二人之咖啡中摻放鎮靜安
    眠劑藥物云云。經查：
１、被告乙○○確有於咖啡中下藥，而由同案被告丁○○將摻放有藥物之咖啡端給子
    ○○飲用，嗣子○○昏迷後，由被告二人共同洗劫子○○所有之上開勞力士手錶
    一只與金手鍊一條等情，業據被告丁○○與乙○○二人分別於警訊、第一、二次
    偵查及原審調查審理時供承在卷（見偵查卷第十五頁背面、十八頁背面；第五十
    八頁背面、第五十九頁、第七十四頁正反面；原審卷第四十六頁背面、四十七頁
    、四十八頁；七十三頁背面、七十四頁）。
２、又被告乙○○確有於咖啡中下藥，再由癸○○飲用等情，亦據被告丁○○與乙○○二人分別於警訊、第一、二次偵查及原審調查審理時供承在卷（見偵查卷第十
    六頁、十九頁；第五十八頁背面、第五十九頁、第七十四頁正反面；原審卷第四
    十六頁背面、四十七頁；七十三頁背面、七十四頁）。被告二人上開自白，除前
    後一致外，互核並均相符；與被告子○○、癸○○二人之指述，亦屬相合（詳偵
    查卷第二十七頁、二十八頁、二十三頁；原審卷第四十八頁、四十七頁）。被告
    二人此部份之自白與事實相符，自屬可採。足見被告二人於本院翻異前供，所辯
    並未對事實欄一所述之４、５之被害人子○○與癸○○二人於咖啡中摻放安眠藥
    劑，予以強盜財物云云，無非事後卸責之詞，自不足採信。
四、又上開扣案鎮靜安眠劑三顆為被告乙○○與丁○○二人所共有，預備供犯本件共
    同強盜罪所用之物，業據被告二人於偵查中供承明確（偵查卷第六十九頁）；而
    上開鎮靜安眠劑三顆經送檢驗結果，確實檢驗出Ｚｏｌｐｉｄｅｍ成分，而該Ｚ
    ｏｌｐｉｄｅｍ則係屬鎮靜安眠劑無訛，此有行政院衛生署藥物食品檢驗局附該
    局檢驗成績書一紙在卷可稽；且上開鎮靜安眠劑三顆經送檢驗後，驗餘檢體數量
    只剩二顆，亦有上開檢驗局之檢驗成績書足憑（本院卷第一五五頁至第一五六頁
    ）。
五、綜上調查，可見本件被告二人事證明確，渠等強盜犯行應堪認定。
六、按被告乙○○與丁○○二人將上開含Ｚｏｌｐｉｄｅｍ成分之鎮靜安眠劑摻入前
    述咖啡、柳橙汁或啤酒等飲料後，使前揭如事實欄一之１、２、３、４、６所述
    被害人壬○○、戊○○、己○○、子○○及丙○○等人飲用後，致該等五人昏迷
    不醒，至使不能抗拒，而共同強盜上開被害人所有如事實欄一之１、２、３、４
    、６所述財物等情，已如上述；核被告乙○○與丁○○二人就上開五件犯行所為
    ，係均犯刑法第三百二十八條第一項之以藥劑至使不能抗拒，而取他人之物之強
    盜既遂罪。另被告二人就如事實欄一之５所述對於被害人癸○○部分，渠等二人
    確有將上開鎮靜安眠劑藥物（顆述不詳）摻入咖啡後，交由癸○○飲用，並於癸○○尚未因藥力完全發作致不能抗拒，僅因而頭昏注意力較低並於隔壁之工作室
    為客人按摩時，遂趁機於癸○○之休息室房間，由丁○○竊取癸○○所有之現款
    二千二百元與ｋ金項鍊一條、ｋ金戒指一個及手機二支得手而離去等情，已如上
    述（如事實欄一之５所述對於被害人癸○○部分），並經被害人癸○○於本院調
    查時證述明確在卷（詳本院卷第二○五頁至第二○七頁；第七十四頁至第七十五
    頁）；則被告二人係於被害人癸○○在隔壁之工作室為客人按摩時，由丁○○竊
    取癸○○置於休息室房間內之所有上開物品；而非於被害人癸○○因昏迷至使不
    能抗拒而取得前揭財物至明，故被告二人所為尚屬於強盜未遂階段。核被告二人
    就對被害人癸○○該部分所為，係犯同法第三百二十八條第四項、第一項之強盜
    未遂罪。至於被告二人原先即基於共同意圖為自己不法所有之強盜犯意而對於被
    害人癸○○於咖啡內著手實施摻放鎮靜安眠劑並予癸○○飲用之行為，僅因被害
    人癸○○藥力尚未完全發作，注意力較低並於隔壁工作室為客人按摩，尚未達於
    不能抗拒之程度，利用被害人不注意之際取得前揭財物，由實施強盜重罪未遂行
    為中轉為竊盜既遂之輕行為；惟就被告二人而言，同屬為達成單一不法所有目的
    之行為，就法律上之評價而言，前後段之事實行為固有不同，惟就被告二人之行
    為違法性、侵害性及有責性而言，應為全部單一之評價；故就被告二人就所犯上
    揭如事實欄一之５所述之對於被害人癸○○部分，僅論以強盜未遂罪，而不另論
    以竊盜既遂罪，併此敘明。被告二人就所犯上開強盜既遂與未遂罪間，均互有犯
    意聯絡與行為分擔，均應論以共同正犯。又被告二人就所犯如上事實欄一之１、
    ２、３、４、６所述之強盜既遂犯行與事實欄一之５所述之強盜未遂犯行部分，
    均時間緊接，所犯係構成要件相同之罪名，顯係基於概括之犯意為之，依連續犯
    規定，就其中所犯事實欄一之２情節較重之強盜既遂罪，論以一罪並加重其刑。
    按刑法第三百二十八條之強盜罪業經修正，並於民國九十一年一月三十日經總統
    公布生效；而修正前刑法第三百二十八條第一項之強盜罪其法定刑為三年以上十
    年以下有期徒刑，雖本件被告二人所犯如事實欄一之１所述強盜犯行，其行為時
    間在九十一年一月中旬某日，在新法修正公布前犯罪；惟被告二人所犯其餘如事
    實欄一之２、３、４、５、６所述之強盜犯行，該五件強盜犯行之行為時間則均
    係於九十一年一月三十日上開刑法第三百二十八條修正公布生效之後，以本件被
    告二人所犯上開如事實欄一之１、２、３、４、５、６所述犯行具有連續犯之裁
    判上一罪關係，其行為終了時，已於新法修正公布施行之後，自應全部適用修正
    生效後之刑法第三百二十八條第一項之規定，併此敘明。
貳、無罪部分：
一、公訴意旨另以：被告乙○○與丁○○二人共同意圖為自己不法所有，於民國九十
    一年二月十四日，至台北縣板橋市○○路○段三十七號「采鴿服飾店」內，佯以
    選購服飾，推由丁○○佯請店員找尋合適尺碼衣物，以分散店員注意，再由乙○○趁機竊取店內擺設之服飾七、八件，惟甫得手，即為店員即發現，丁○○見無
    法脫身，乃通知乙○○將竊得之衣物攜回返還。嗣於九十一年三月三日下午五時
    許，己○○（另一強盜罪之被害人）在台北縣板橋市○○街十三號前，發現被告
    二人行蹤，遂報警查獲。因認被告乙○○與丁○○二人共同涉犯有刑法第三百二
    十條第一項竊盜罪嫌云云。
二、按本件公訴人認為被告乙○○與丁○○二人涉犯有前開竊盜罪嫌，無非係以被告
    丁○○於警訊中與偵查中第二次之自白和被告乙○○第二次偵查之自白及上開「
    采鴿服飾店」主管辛○○於偵查中之證詞，資為被告二人涉犯有上揭竊盜罪之犯
    罪依據。惟訊據被告乙○○與丁○○二人均堅決否認有公訴人所指訴之上開竊盜
    犯行，被告丁○○辯稱：１、當時伊與乙○○至該「采鴿服飾店」要購買衣物，
    並於該店等乙○○新交之「小吳」男友；當時適逢春節，因老闆娘不在，惟有請
    一位小姐代班，伊等曾問該代班小姐為何老闆娘不在，該代班小姐表示老闆娘休
    息一個禮拜；因伊常至該店購買衣物，故向該代班小姐表示老闆娘會給予折扣，
    價錢會算比較便宜，該代班小姐則表示亦會給與伊等折扣。當時伊與乙○○均有
    挑選衣物，所挑選衣物比較多；且向該代班小姐表示，先不要將所挑選之衣物裝
    入袋子內，要等乙○○之男友到店來再刷卡；因該代班小姐表示沒關係，故將伊
    挑選之上開衣服均裝入袋子內。２、後來伊另外向該代班小姐購買一套藍色衣服
    及一件藍色上衣，總共三件打折約二千餘元，是由伊付錢所購買，惟該代班小姐
    並未給伊收據或發票。嗣於伊被警查獲時，該店之人亦有將伊所價購之上開三件
    衣服取回去；上開衣服並非伊所竊取，而是購買的。被告乙○○則辯稱：當日伊
    與丁○○在上開板橋市○○路附近逛街，因丁○○表示認識該「采鴿服飾店」，
    因此進入該店購買衣物；伊並未竊取上開「采鴿服飾店」之衣服，各等語。
三、按被告之自白，不得作為有罪判決之唯一證據，仍應調查其他必要之證據，以察
    其是否與事實相符，刑事訴訟法第一百五十六條第二項定有明文；又上開條項之
    立法目的，乃欲以補強證據擔保自白之真實性；亦即以補強證據之存在，藉之限
    制自白在證據上之價值。而所謂補強證據，則指除該自白本身外，其他足資以證
    明自白之犯罪事實確具有相當程度真實性之證據而言。再按犯罪事實應依證據認
    定之，無證據不得推定其犯罪事實，刑事訴訟法第一百五十四條定有明文。又認
    定不利於被告之事實，須依積極證據，苟積極證據不足為不利於被告事實之認定
    時，即應為有利於被告之認定，更不必有何有利之證據，最高法院七十四年臺覆
    字第一○號，同院三十年上字第八一六號分別著有判例可資參照。經查：
１、本件公訴人係起訴被告二人在九十一年二月十四日共同偷竊「采鴿服飾店」衣物
    七、八件，得手後即為店員發現，因被告丁○○無法脫身，乃由乙○○於同日將
    所竊衣服攜回返還（詳如起訴書事實欄）；惟並未起訴被告二人竊取於案發當天
    扣得內有「采鴿服飾店」品牌，警方因而通知該店店員庚○○領回之二件毛衣，
    此從公訴人未引用證人庚○○之證言及該二件毛衣之贓物領據，作為被告行竊之
    佐證亦可得知。
２、被告丁○○於警訊及偵查中係供承有於九十一年二月十四日左右竊取采鴿服飾店
    女裝八、九件，但已叫乙○○拿回去還給店員，至庚○○於警局領回之女裝二件
    則係花錢買的，店長請假不知此事等語（詳偵查卷第十六頁背面、第七十五頁）
    。被告乙○○於偵查中亦供稱那天陪丁○○買衣服，她先裝一袋，叫伊也裝一袋
    ，並叫伊先拿走，她去找店員聊天，但當天就把兩袋衣服還給店長，不是警方查
    獲的兩件等語（詳偵卷第六十八頁），足見被告二人分別於警訊或偵查中自白行
    竊采鴿服飾店之衣服一袋約八、九件，且當天已返還，並非警訊中由證人庚○○
    領回的那二件甚明。
３、證人辛○○即該「采鴿服飾店」主管辛○○於偵查中係證稱：「當天衣服被偷，
    不是庚○○當班，而是一位代班小姐當班，可是衣服現在有追回來」等語（詳偵
    查卷第八十一頁背面）；於原審中則稱：「當時代班店員看店，事後她告訴我們
    衣服有被偷，後由警方通知我們領回」等語（詳原審卷第四十九頁）。經對照被
    告二人上開供詞及起訴書所載，應足認定證人辛○○於偵查中所指「衣服被偷，
    後由警方通知我們領回」之證詞，係指該由庚○○領回，非公訴人所指被竊衣物
    之二件毛衣，當甚明確。以證人辛○○自承九十一年二月十四當天伊及證人庚○○均未當班而不在場，在場之代班小姐「小娟」又無法聯絡，不知衣服如何被竊
    ，「小娟」亦未向伊陳報九十一年二月十四日衣服失竊等情（詳本院卷第一七二
    頁、一七三頁）；則證人辛○○上開偵查或原審中之供述，並無法佐證證明被告
    二人自白九十一年二月十四日竊取一袋七、八件或八、九件衣服之真實性，亦甚
    明確。
４、證人庚○○於九十一年三月三日警方詢問時，雖證稱扣案二件毛衣上有「采鴿服
    飾店」之品牌，故確定該二件毛衣為該店所失竊，失竊時間大約在九十一年二月
    十四日，惟不知如何失竊等語（偵查卷第三十二頁背面）。則庚○○係以該二件
    毛衣上之品牌斷定衣服為采鴿服飾店所有，並指該二件毛衣乃店裡之失竊物云云
    ，除就店裡確有失竊該二件毛衣之事實，未據舉出具體事證，如報案紀錄為憑外
    ，亦未指出失竊時間，更與公訴人起訴之失竊物，乃九十一年二月十四日失竊之
    一包七、八件，且於當天已返還者，顯然有別，故亦不能以庚○○之上開供詞佐
    證被告二人確有於九十一年二月十四日竊取七、八件或八、九件衣服，亦至為明
    確。
５、本件僅有被告丁○○於警訊與其偵查中第二次之自白及被告乙○○於第二次偵查
    之自白（即供稱於九十一年二月十四日行竊一袋七、八件衣服之自白），此外，
    並無其他積極之補強事證可資佐證被告丁○○與乙○○上開之自白與事實相符，
    揆諸上開判例說明，自不得單憑被告二人之自白，即遽論渠等上開竊盜罪責。
６、綜上調查，本件尚屬不能證明被告二人犯有上開竊盜罪嫌，自應就此部分諭知渠
    等二人均為無罪之判決。
參、對於被告二人上訴之判斷與原判決之論斷：本件被告二人提起上訴，否認犯有上
    開如事實欄一所述之４、５等二件對於被害人子○○與癸○○之強盜犯行，且亦
    未於九十一年二月十四日在上開板橋市「采鴿服飾店」內竊取衣物之竊盜罪犯行
    等情，經本院調查結果，被告二人就上開如事實欄一所述之４、５等二件之強盜
    犯行，提起上訴，經本院調查結果，並無理由，已如上述；惟被告二人就上開竊
    盜罪部分，提起上訴，核屬有據，為有理由，亦如前述。原審以被告二人犯有連
    續強盜罪犯行事證明確，論處被告二人前開共同連續強盜罪，固非無見。惟查：
    １、被告二人對於事實欄一之１所述之強盜犯行，犯罪時間應為九十一年一月中
    旬某日下午四、五時許，且被告二人強盜所得財物分別為現款三萬一千元與摩托
    羅拉手機一支等情，業據被害人壬○○於本院調查時供述明確（本院卷第一七七
    頁至第一七九頁）；惟原判決竟認為犯罪時間為九十一年一月間某日，強盜所得
    財物為五萬餘元；原判決顯然就上開犯罪時間與強盜所得財物數量之認定均未盡
    明確。２、被告二人對於事實欄一之２所述之強盜犯行，其犯罪地點應為台北縣
    新莊市○○街六號一樓，此業據告訴人戊○○於本院調查時供述明確（本院卷第
    七十頁）；惟原判決竟將該犯罪地點認定為台北縣新莊市○○路三三一號「北平
    玉坊餐廳」，其犯罪地點之認定顯然有所誤會。３、被告二人對於事實欄一之３
    所述之強盜犯行，渠等強盜所得財物應為服飾約二十五、六件（賣價值四萬六千
    元至四萬七千元左右），並未包括金項鍊一條等情，此業經被害人己○○於本院
    調查時證述明確（本院卷第一一三頁至第一一六頁）；原審竟就被告二人強盜所
    得財物認定為服飾二十餘件及金項鍊一條，其數量之認定顯然亦未盡詳細，均有
    未合。４、被告二人對於事實欄一之４所述之強盜所得財物，其中勞力士男用手
    錶係仿冒而非真品，此業據被害人子○○於本院調查時，供明在卷（本院卷第一
    一七頁）；原判決竟僅記載為勞力士男用手錶，而未記載仿冒勞力士男用手錶，
    此攸關所得財物價值之認定。５、被告二人對於事實欄一之５所述部分，僅構成
    強盜未遂罪責，業如上述；且犯罪行為地點應為臺北縣新莊市○○○路六號三樓
    按摩院內，被害人被強盜之財物為現款二千二百元與ｋ金項鍊一條、ｋ金戒指一
    個及手機二支各等情，此業據被害人癸○○於本院調查時供明在卷（本院卷第二
    ○五頁至第二○八頁；第七十四頁至第七十六頁）；惟原判決竟誤認被告二人係
    共犯強盜既遂罪；且犯罪地點亦載為臺北縣中和市○○路○段八十號三樓，犯罪
    所得財物復載為現款三千元、金項鍊二條、金戒指一只云云；其犯罪地點與所得
    財物之認定均有誤會。６、再上開扣案之物品如何認定係鎮靜安眠藥劑，原判決
    並未送請鑑定，理由復未說明，顯有理由不備。７、又本件尚不能證明被告二人
    於九十一年二月十四日在上開板橋市「采鴿服飾店」內竊取衣物七、八件，而犯
    有竊盜罪；詎原審竟認定被告二人犯有上開竊盜罪，並予以論罪科刑，其認事用
    法顯有未當。８、上開扣案之藥物鎮靜安眠劑三顆，為被告丁○○與乙○○所共
    有預備供犯上開共同強盜罪所用之物，業據被告二人於偵查中供承在卷，已如前
    述；惟原判決事實與理由竟認定為被告二人所有供共同犯罪所用之物，其事實之
    認定尚有未洽，理由之說明亦未臻妥適。原判決確有如上可議與不當之處，自屬
    無可維持，應由本院撤銷改判。爰審酌被告二人以藥劑迷昏前揭如事實欄一之１
    、２、３、４、５、６所述之被害人而強盜被害人如事實欄一所述之財物分別為
    既遂與未遂，危害被害人甚鉅，與渠等犯罪動機是因缺錢所致、與渠等犯罪目的
    、犯罪手段，所生危害和所得財物價值、犯罪後態度良好，均已有悔意；並於案
    發後已將部分犯罪所得財物歸還上開被害人己○○、子○○與癸○○及丙○○等
    人（見偵查卷第三十八頁至第四十一頁之贓物認領保管單各一紙）；且上開被害
    人己○○、子○○與癸○○等三人於警訊中均表示對被告二人不提出告訴等一切
    情狀，分別量處如主文第二項所示之刑，並就被告二人被訴共同竊盜罪部分，均
    諭知如主文第三項所示無罪之判決。
肆、沒收：扣案之藥物鎮靜安眠劑三顆，為被告丁○○與乙○○所共有預備供犯上開
    共同強盜罪所用之物，業據被告二人於偵查中供明在卷；惟上開鎮靜安眠劑三顆
    經送檢驗結果，確實檢驗出Ｚｏｌｐｉｄｅｍ成分，已如上述；且上開鎮靜安眠
    劑三顆經送檢驗後，驗餘檢體數量只剩二顆，有上開檢驗局之檢驗成績書足憑（
    見本判決理由欄壹之二說明），自應依法均宣告沒收。
據上論斷，應依刑事訴訟法第三百六十九條第一項前段、第三百六十四條、第二百九
十九條第一項前段、第三百零一第一項前段、刑法第二十八條、第五十六條、第三百
二十八條第一項、第三十八條第一項第二款，判決如主文。
本案經檢察官劉家芳到庭執行職務。
中      華      民      國    九十二    年      二      月     十四    日
                              臺灣高等法院刑事第二十三 庭
                                  審判長法  官  黃  瑞  華
                                        法  官  宋      祺
                                        法  官  陳  坤  地
右正本證明與原本無異。
強盜罪部分如不服本判決應於收受送達後十日內向本院提出上訴書狀，其未述上訴之
理由者並得於提起上訴後十日內向本院補提理由書（均須按他造當事人之人數附繕本
）。
竊盜罪部分不得上訴。
                                        書記官  陳  建  邦
中      華      民      國    九十二    年      二      月    二十六    日
附錄：本案論罪科刑法條全文
刑法第三百二十八條
意圖為自己或第三人不法之所有，以強暴、脅迫、藥劑、催眠術或他法，至使不能抗
拒，而取他人之物或使其交付者，為強盜罪，處五年以上有期徒刑。
以前項方法得財產上不法之利益或使第三人得之者亦同。
犯強盜罪因而致人於死者，處死刑或無期徒刑或十年以上有期徒刑；致重傷者，處無
期徒刑或七年以上有期徒刑。
第一項及第二項之未遂遂犯罰之。
預備犯強盜罪者，處一年以下有期徒刑、拘役或三百元以下罰金。


司法院資訊處製作；財團法人民間司法改革基金會備份。
